【裁判字號】    96,上更(一),286
【裁判日期】    970218
【裁判案由】    違反毒品危害防制條例等
【裁判全文】
臺灣高等法院高雄分院刑事判決     96年度上更(一)字第286號
上  訴  人
即  被  告  乙○○
                    （現另案在高雄監獄執行中）
選任辯護人  陳正達  律師
            許惠珠  律師
上  訴  人
即  被  告  丙○○
選任辯護人  施吉安  律師
上  訴  人
即  被  告  甲○○
選任辯護人  陳正達  律師
            許惠珠  律師
上列上訴人因違反毒品危害防制條例等案件，不服臺灣高雄地方
法院96年度重訴字第11號中華民國96年4 月13日第一審判決（起
訴案號：臺灣高雄地方法院檢察署95年度偵字第32475 號、96年
度偵字第559 號、第1913號；移送併辦案號：同署96年度偵字第
9027號），提起上訴，判決後經最高法院發回更審，本院判決如
下：
    主  文
原判決關於乙○○販賣毒品部分，丙○○、甲○○共同運輸毒品
部分，均撤銷。
乙○○販賣第二級毒品，累犯，處有期徒刑拾年，褫奪公權捌年
。扣案之甲基安非他命肆拾包（連同販賣予丙○○之壹包共肆拾
壹包，驗後共淨重伍參柒肆點柒伍公克）沒收銷燬之，販毒所得
新台幣壹佰萬元沒收，如全部或一部不能沒收時以其財產抵償之
，又扣案包裝袋肆拾個（鋁箔真空包參個、夾鏈袋參拾柒個）、
電子磅秤壹台、空夾鏈袋參包，均沒收。
丙○○共同運輸第二級毒品，處有期徒刑捌年，褫奪公權伍年。
扣案之甲基安非他命壹包沒收銷燬之，包裝袋壹個沒收。
甲○○共同運輸第二級毒品，處有期徒刑伍年，褫奪公權參年。
扣案之甲基安非他命壹包沒收銷燬之，包裝袋壹個沒收。
    事  實
一、乙○○曾於民國（以下同）93年間因公共危險案件，經臺灣
    高雄地方法院判處有期徒刑3 月確定，已於93年5 月26日易
    科罰金執行完畢，仍不悔改，明知甲基安非他命，為毒品危
    害防制條例所管制之第二級毒品，非經許可，不得持有、販
    賣，竟意圖營利，基於販賣甲基安非他命牟利之犯意，於95
    年10月24日以其使用之0000000000號行動電話（申請人為黃
    楓涵），撥打丙○○所有之0000000000號行動電話，經洽丙○○有意購買後，於95年11月下旬某日，自第三人蔡朝明（
    通緝中）處取得數量不詳之甲基安非他命1 大包，並在高雄
    市左營區○○○路326 號13樓之1 租屋處，以電子磅秤、夾
    鏈袋加以分裝，欲販賣部分予丙○○，並另以其持用之不詳
    人所有0000000000號電話聯絡，嗣於同年12月6 日18時許，
    丙○○再以0000000000號行動電話，撥打乙○○0000000000
    號行動電話，約定翌日由台北南下高雄進行交易，丙○○並
    邀有運輸甲基安非他命犯意聯絡之甲○○，於同年月7 日18
    時30分許，共同駕駛不知情之楊淑芬所有車牌號碼1371-EQ
    自小客車自台北南下高雄。丙○○、甲○○於同日23時51分
    許，與乙○○在高雄市○○路、忠孝路口會合後，另至高雄
    市○○路、南華路口之綺麗兒KTV 討論交易細節，乙○○雖
    向丙○○表示欲交易之甲基安非他命數量為1 公斤、價格新
    臺幣（下同）1,300,000 元，除其中1,000,000 元抵償先前
    積欠丙○○之債務外，另應交付現款300,000 元，惟丙○○
    僅同意以抵償債務1,000,000 元之方式進行交易。乙○○應
    允後，即於同月8 日0 時許，指示不知情之吳玉雪（業經不
    起訴處分確定）駕駛車牌號碼ZK-8712 自小客車，至高雄市
    左營區○○○路326 號13樓之1 ，拿取置於門旁電視櫃內以
    塑膠袋包裝之紙製鞋盒，該鞋盒內裝有乙○○業已分裝完成
    而藏放之甲基安非他命1 包（含包裝袋，毛重1009公克），
    吳玉雪取得鞋盒後，再依乙○○之指示，駕車至綺麗兒KTV
    後方之停車場，並將該藏有甲基安非他命之鞋盒留置車內，
    再由乙○○於同日1 時5 分許，至ZK-8712 自小客車內將藏
    有甲基安非他命之鞋盒交予甲○○，以上述方法，販出甲基
    安非他命予丙○○收受。丙○○、甲○○於取得乙○○所交
    付內藏有甲基安非他命之鞋盒後，乃基於共同運輸之犯意聯
    絡，將該鞋盒置於1371-EQ 自小客車內後座，由丙○○駕駛
    該車自綺麗兒KTV 後方之停車場出發，開始運送而取道高速
    公路國道1 號，欲將甲基安非他命運回台北。嗣因法務部調
    查局南部地區機動工作組及高雄市政府警察局新興分局所組
    成專案小組成員，經由監聽乙○○、丙○○所使用之上述行
    動電話，得知有毒品交易而實施跟監，乃於同日1 時30分許
    ，利用丙○○、甲○○行經高速公路國道1 號岡山收費站時
    予以攔檢，並在丙○○所駕之1371-EQ 自小客車內扣得運送
    中之甲基安非他命1 包（含包裝袋，毛重1009公克）及丙○○所有供購買毒品聯絡使用之0000000000手機1 支；並於同
    日3 時30分許，循線前往高雄市左營區○○○路326 號13樓
    之1 乙○○租屋處，扣得其所販入而尚未出售之甲基安非他
    命40包（分別為鋁箔真空包3 個、夾鏈袋37個，毛重共4515
    公克；包括已經出售丙○○部分，總共41包，空包裝總重14
    3.18公克，驗後淨重共5374.75 公克，平均純度89.09%，純
    質淨重4788.36 公克），及其所有供販賣分裝使用之電子磅
    秤1 台、預備供販賣分裝使用之空夾鏈袋3 包及其供聯絡使
    用之0000000000手機1 支。
二、案經法務部調查局南部地區機動工作組及高雄市政府警察局
    新興分局報請臺灣高雄地方法院檢察署檢察官偵查起訴。
    理  由
壹、證據能力部分：
一、按被告以外之人，於審判外之言詞或書面陳述，除法律有規
    定者外，不得作為證據；被告以外之人於檢察事務官、司法
    警察官或司法警察調查中所為之陳述，與審判中不符時，其
    先前之陳述具有較可信之特別情況，且為證明犯罪事實存否
    所必要者，得為證據；刑事訴訟法第159 條第1 項、第159
    條之2 定有明文。是被告以外之人於司法警察（官）調查中
    所為之陳述，依刑事訴訟法第159 條第1 項規定，係屬傳聞
    證據，原則上無證據能力，惟如該陳述與審判中不符時，其
    先前之陳述具有較可信之特別情況，且為證明犯罪事實存否
    所必要者，依刑事訴訟法第159 條之2 規定，始例外認為有
    證據能力；如該陳述與審判中相符時，因該陳述並不符合刑
    事訴訟法第159 條之2 有關傳聞例外之規定，故不得作為認
    定本案犯罪事實有無之證據，此時，當以其於審判中之陳述
    作為證據。至於所謂「前後陳述不符」之要件，應就前後階
    段之陳述進行整體判斷，以決定其間是否具有實質性差異，
    惟無須針對全部陳述作比較，陳述有部分不符，亦屬之。本
    件關於共同被告乙○○、丙○○於警詢之陳述部分，因屬審
    判外之陳述，為傳聞證據，惟其陳述整體而言，核與渠等於
    原審之證述相符，是渠等於警詢中之陳述並不符合刑事訴訟
    法第159 條之2 有關傳聞例外之規定，不得作為認定本案犯
    罪事實有無之證據，並無證據能力，應以渠等於審判中之證
    述作為證據。
二、按被告以外之人於偵查中向檢察官所為之陳述，除顯有不可
    信之情況者外，得為證據；刑事訴訟法第159 條之1 第2 項
    定有明文。偵查中對被告以外之人所為之偵查筆錄，或被告
    以外之人向檢察官所提之書面陳述，性質上均屬傳聞證據。
    惟現階段刑事訴訟法規定檢察官代表國家偵查犯罪、實施公
    訴，依法其有訊問被告、證人及鑑定人之權，證人、鑑定人
    且須具結，而實務運作時，檢察官偵查中向被告以外之人所
    取得之陳述，原則上均能遵守法律規定，不致違法取供，其
    可信度極高。本件證人吳玉雪、共同被告乙○○、丙○○、
    甲○○於偵查中，均以證人身分向檢察官具結所為之陳述，
    辯護人未曾提及檢察官在偵查時有不法取供之情形，亦無顯
    不可信之情況，故渠等於偵查中之證言均具有證據能力。
三、偵查中有關鑑定人之選任及鑑定機關（團體）之囑託，依刑
    事訴訟法第198 條及第208 條之規定，應由檢察官為之，而
    鑑定人及鑑定機關（團體）實施鑑定或審查之人所為之言詞
    或書面報告，即為傳聞證據之例外，具有證據能力。是檢察
    官對於偵查中之案件，認須實施鑑定者，固應就具體個案，
    選任鑑定人或囑託鑑定機關（團體）為之；但對於司法警察
    機關調查中之案件，或有量大或急迫之情形，為因應實務之
    現實需求，如檢察官針對該類案件之性質，認為當然有鑑定
    之必要者，基於檢察一體原則，得由該管檢察長對於轄區內
    之案件，以事前概括選任鑑定人或囑託鑑定機關（團體）之
    方式，俾便轄區內之司法警察官、司法警察對於調查中之此
    類案件，得即時送請事前已選任之鑑定人或囑託之鑑定機關
    （團體）實施鑑定。是本件扣案之制式手槍、子彈，雖係由
    高雄巿政府警察局新興分局送請內政部警政署刑事警察局鑑
    定；扣案之甲基安非他命，雖係由法務部調查局南部地區機
    動工作組送請法務部調查局鑑定，但是內政部警政署刑事警
    察局、法務部調查局為臺灣高等法院檢察署檢察長事先概括
    選任之「槍彈比對鑑定」、「有關毒品種類鑑定」機關，仍
    屬受檢察官囑託鑑定，所出具之書面鑑定報告應屬刑事訴訟
    法所定之傳聞例外，當具有證據能力。
四、有事實足認被告或犯罪嫌疑人有最輕本刑為3 年以上有期徒
    刑之罪嫌，並危害國家安全或社會秩序情節重大，而有相當
    理由可信其通訊內容與本案有關，且不能或難以其他方法蒐
    集或調查證據者，得發通訊監察書。前項通訊監察書，偵查
    中由檢察官依司法警察機關聲請或依職權核發；通訊保障及
    監察法第5 條第1 項第1 款、第2 項定有明文。本件共同被
    告乙○○、丙○○涉嫌與第二級毒品甲基安非他命有關之販
    賣及運輸，危害社會秩序情節重大，有相當理由可信其通訊
    內容與販賣毒品有關，難以其他方法蒐集或調查證據，經法
    務部調查局南部地區機動工作組向臺灣高雄地方法院檢察署
    檢察官聲請核發通訊監察書，由該署檢察官於95年10月3 日
    核發95雄檢博水聲監續字第003770號、95年11月21日核發雄
    檢博水聲監續字第004561號之通訊監察書，為合法之通訊監
    察，在通訊監察期間即95年10月5 日至95年11月3 日、95年
    11月23日至95年12月22日所取得被告乙○○以0000000000、
    被告丙○○以0000000000，相互間所為通聯對話之錄音，並
    無違法取證之瑕疵，依此核發之通訊監察書所監聽之錄音帶
    及譯文，依法有證據能力，均得為作為證據。
五、上訴人即被告甲○○（下稱被告甲○○）之尿液檢驗報告，
    係由查獲之警察機關主動送驗，雖非依刑事訴訟法第208 條
    規定送驗，惟該檢驗機關係高雄市立醫院，領有行政院衛生
    署濫用藥物尿液檢驗機構認可證書，且於本院轄區從事濫用
    藥物尿液檢驗之鑑定多年，經審酌人權保障及公共利益之均
    衡維護，並無侵害甲○○關於鑑定權益，且考量上訴人甲○○在訴訟上防禦程度等具體情節，認有證據能力。
貳、實體部分：
一、訊之上訴人乙○○否認販賣甲基安非他命，上訴人丙○○、
    甲○○均否認運送甲基安非他命，上訴人乙○○辯稱：沒有
    販賣安非他命給丙○○云云；上訴人丙○○辯稱：不知這樣
    會牽涉到運輸安非他命云云；上訴人甲○○辯稱：不知丙○○南下係向乙○○拿甲基安非他命云云。被告丙○○之辯護
    人另辯稱：丙○○誤以為運送自己之物為合法云云；被告甲○○之辯護人另辯稱：甲○○並無運送之犯意聯絡云云。惟
    查：
（一）上訴人乙○○確有販賣甲基安非他命予丙○○，並以債務
      抵償價款等情，業據上訴人乙○○於原審坦承：販賣安非
      他命部分坦承犯行，我欠丙○○1 百萬元，拿給丙○○抵
      債等語不諱（見原審卷第84頁），本院上訴審審理時乙○○仍坦承：「販賣二級毒品是我欠丙○○100 萬元，我給
      他毒品的量剛好抵全部的債務，交付毒品時間、地點都是
      我約的」等語不諱（見本院上訴卷第51頁），核與共同被
      告丙○○於偵查及原審指證：所運送之甲基安非他命，係
      向被告乙○○以抵償債務方式購買並由其交付等語；及證
      人吳玉雪於偵查中指證：乙○○指示我開車至租屋處拿取
      鞋盒（內藏有被告乙○○分裝完成之甲基安非他命），並
      將鞋盒拿至綺麗兒KTV 之停車場等情相符（95年偵字第32
      475 號卷第25、26、42、43頁、原審卷26、149 、150 頁
      ），並有上訴人乙○○、丙○○聯絡交易甲基安非他命之
      通訊監察譯文在卷可憑（同上偵查卷第6 、7 頁）。復有
      分別在共同被告丙○○所駕1371-EQ 自小客車查獲之甲基
      安非他命1 包（毛重1009公克）、其所有之0000000000手
      機1 支，及在上訴人乙○○租屋處查獲之甲基安非他命40
      包（毛重4515公克）、電子磅秤1 台、空夾鏈袋3 包、其
      使用之0000000000手機1 支扣案可資佐證。而上述查獲之
      結晶物共41包，經送法務部調查局檢驗結果，均含有甲基
      安非他命成分，合計淨重5374.75 公克，空包裝總重143.
      18公克，平均純度89.09%，純質淨重4788.36 公克，有該
      局95年12月25日鑑定書在卷可稽（同上偵查卷第62頁）。
      至於上訴人乙○○雖向共同被告丙○○表示甲基安非他命
      之數量為1 公斤、價格1,300,000 元，僅以其中
      1,000,000 元抵償先前所欠債務，被告丙○○另應交付現
      款300,000 元云云，惟共同被告丙○○當時僅同意以抵償
      債務1,000, 000元之方式進行交易，業據証人即共同被告
      丙○○於原審證述明確（原審卷143 、145 頁），渠等對
      於交易價格之陳述，雖有不符，然對於該次交易係有對價
      而屬販賣之基本事實並無影響，且依罪疑惟輕原則，應為
      有利上訴人乙○○之認定，而認兩人係以1,000,000 元抵
      償債務方式完成買賣交易，是上訴人乙○○此部分販賣之
      自白，應與事實相符，本院本審審理時上訴人乙○○改辯
      稱：沒有販賣安非他命給丙○○云云，所辯係卸責之詞，
      不足採信，其確有販賣甲基安非他命之犯行已堪以認定。
      又按甲基安非他命係毒品危害防制條例第2 條第2 項第2
      款所定之第二級毒品，物稀價昂，其持有販賣者，政府查
      緝甚嚴，苟非有利可圖，當不願甘冒法律制裁之風險，而
      予販賣，又按販賣毒品乃違法行為，非可公然為之，亦無
      公定價格，容易分裝並增減份量，而每次買賣之價量，輒
      因買賣雙方關係之深淺、資力、需求量及對行情之認知、
      來源是否充裕、查緝是否嚴緊、購買者被查獲時供出購買
      對象之風險評估等因素，而異其標準，非可一概而論，而
      販賣之利得，除被告坦承犯行或價量俱臻明確外，委難察
      得實情，販賣之人從價差或量差中牟利之方式雖異，其意
      圖營利之販賣行為則同一，職是，即使未經查得實際販賣
      之利得，但除非別有事證，足認係按同一價量委買或轉售
      ，確未牟利外，尚難執此遽認非法販賣之證據有所未足，
      而認無營利之意思，或阻卻販賣犯行之追訴（最高法院87
      年台上字第3164號判決意旨參照）。本件上訴人乙○○販
      賣甲基安非他命，雖無法查得其販賣之扣除成本後之實際
      利得，惟由上訴人甘冒重責販賣毒品予他人之情觀之，上
      訴人乙○○顯然有藉由販賣而牟利，其主觀上有營利之意
      圖亦堪認定。
（二）上訴人丙○○以抵償債務方式購買，並向証人即共同被告
      乙○○取得所交易之甲基安非他命後，即駕車開始運送，
      欲自高雄返回台北，於行經高速公路國道1 號岡山收費站
      時被查獲等情，業據被告丙○○迭自警詢至本院上訴審及
      本審審理坦承不諱，核與共同被告乙○○於偵查及原審指
      證：有以抵償債務方式販賣甲基安非他命予被告丙○○並
      已交付等語；及共同被告甲○○於偵查中指證：在1371-E
      Q 自小客車查獲之甲基安非他命，係由被告乙○○在高雄
      所交付，取得之後，係由被告丙○○駕車欲運送返回台北
      等情相符（95年偵字第32475 號卷第30、31、35頁；原審
      卷142 、143 頁），且扣案上訴人丙○○所運送之結晶物
      ，確含有甲基安非他命成分，已如上述。復有共同被告乙○○及上訴人丙○○之通訊監察譯文在卷可憑（同上偵查
      卷第6 、7 頁）。是上訴人丙○○此部分之自白，應與事
      實相符，其確有運輸甲基安非他命之犯行，堪以認定。按
      毒品危害防制條例之運輸毒品罪，所稱之「運輸」係指搬
      運輸送而言，不以國外輸入國內或國內輸出國外者為限，
      其在「國內運送」者，亦屬之。倘其有此意圖者，一有搬
      運輸送之行為，犯罪即已成立，並非以運抵目的地為完成
      犯罪之要件。至於運輸之動機、目的是否意在為己或為他
      人，運輸之方法為海運、空運、陸運或兼而有之，均非所
      問。而零星夾帶或短途持送者，雖得斟酌實際情形，例如
      顯然無運輸之認識或意圖，得認為單純持有外，亦應論以
      該罪（最高法院92年度台上字第5399號、93年度台上字第
      1472號、94年度台上字第2845號判決參照）。上訴人丙○○耗費百萬鉅資，一次大量購入，且係交易純度甚高之甲
      基安非他命，欲自高雄搬運輸送返回台北，應非單純僅供
      自己施用而已，雖無證據可以明確認定其實際用途，然仍
      無從認定係屬「零星夾帶」或「短途持送」之情形，應已
      構成運輸行為，自無「所犯重於所知」之適用，上訴人丙○○辯稱：不知這樣會牽涉到運輸安非他命云云，係卸責
      之詞，不足採信，其運輸犯行已堪認定。
（三）上訴人甲○○自始即明知共同被告丙○○駕車自台北南下
      高雄之目的，係要購買甲基安非他命，並要將之運送返回
      台北等情，業據共同被告丙○○於偵查及原審指證明確，
      核丙○○在偵查中所稱：「甲○○知道南下高雄是要拿安
      非他命，因為我們兩人一起吸食」、「沒有說要分多少給
      他，我們在中正路有買鋁箔紙準備施用」、「甲○○知道
      乙○○是交安非他命給我，因為10天前就下來過一次，所
      以他知道要拿安非他命」等語（見同上偵查卷第26頁）；
      及丙○○在原審陳稱：「甲○○前後2 次與我到高雄找乙○○」、「因為我們第一次來的時候，他就知道我要跟乙○○說安非他命的事情。乙○○他有欠我錢，我想要他幫
      我調安非他命，這件事情甲○○都知道，因為我兩人都是
      在一起吸食」、「第一次回去後，甲○○打好幾通電話，
      叫我催乙○○調貨，第二次來，他都知道要來拿安非他命
      ，拿了安非他命回台北，我們回去時，在高雄半路上有買
      鋁箔紙準備在高速公路休息站吸食用，當時是甲○○下車
      去買鋁箔紙的」等語（見原審卷第146 、147 頁），前後
      大致相符，並無矛盾歧異，且丙○○與上訴人甲○○並無
      嫌隙，應無甘冒偽證罪責，誣指上訴人甲○○之理。況上
      訴人甲○○亦自承：曾與丙○○多次共同施用甲基安非他
      命，於查獲前在高雄市確有下車購買鋁箔紙，丙○○有告
      知該包物品係安非他命等情（見原審卷第166 、167 頁）
      ，且甲○○為警查獲時所採尿液送驗結果，確呈甲基安非
      他命陽性反應，亦有高雄市立凱旋醫院95年12月16日濫用
      藥物尿液檢驗報告在卷可稽（警卷第72頁）。則甲○○兩
      度陪同共同被告丙○○自台北南下高雄，與共同被告乙○○會面不久旋又折返，如非知情並有意參與，何須在態度
      及行動上如此積極？謂甲○○毫不知情共同被告丙○○係
      要南下拿取甲基安非他命並運送返回台北，孰能置信。又
      上訴人甲○○除隨車陪同外，並在綺麗兒KTV 後方之停車
      場，收受共同被告乙○○交付之甲基安非他命，置於所乘
      之1371-EQ 自小客車內，甚至在途中曾下車購買鋁箔紙預
      備施用，依其所參與犯案之情節，上訴人甲○○與共同被
      告丙○○應有共同運輸甲基安非他命之犯意聯絡及行為分
      擔，至為明確，上訴人甲○○及其辯護人辯稱：不知丙○○南下係向乙○○拿甲基安非他命，並無運送之犯意聯絡
      云云，要屬卸責之詞，均無可採，上訴人甲○○共同運輸
      犯行已堪認定。
    綜上所述，本件罪證明確，上訴人乙○○、丙○○、甲○○
    所辯均係卸責之詞，不足採信，其等犯行均已堪認定。
二、查甲基安非他命為毒品危害防制條例第2 條第2 項第2 款所
    明定之第二級毒品，上訴人乙○○販賣甲基安非他命予共同
    被告丙○○之行為，此部分係犯毒品危害防制條例第4 條第
    2 項販賣第二級毒品罪；上訴人乙○○利用不知情之吳玉雪
    交貨，此部分係間接正犯。上訴人丙○○、甲○○於取得甲
    基安非他命後，自高雄開始起運準備返回台北，雖行至中途
    而在高速公路國道1 號岡山收費站即被查獲，所為仍成立毒
    品危害防制條例第4 條第2 項運輸第二級毒品罪。上訴人丙○○、甲○○對運輸第二級毒品之犯行，有犯意聯絡及行為
    分擔，此部分均為共同正犯。上訴人乙○○、丙○○、甲○○持有甲基安非他命之低度行為，已分別被販賣、運輸甲基
    安非他命之高度行為所吸收，均不另論其持有第二級毒品罪
    。上訴人乙○○曾於93年間因公共危險案件，經臺灣高雄地
    方法院判處有期徒刑3 月確定，已於93年5 月26日易科罰金
    執行完畢，有臺灣高等法院被告前案紀錄表在卷可稽，其受
    徒刑之執行完畢，5 年以內故意再犯本件有期徒刑以上之販
    賣第二級毒品罪，均為累犯，各應依刑法第47條第1 項規定
    加重其刑，惟其販賣第二級毒品罪之法定刑為無期徒刑部分
    ，依刑法第65條第1 項之規定，不得加重其刑，只就有期徒
    刑及罰金刑部分予以加重。又對於上訴人甲○○參與運輸第
    二級毒品罪部分，共同被告丙○○係居於主導地位，上訴人
    甲○○則係因自己施用而參與，與一般運送毒品者係為獲取
    報酬者，情節尚屬有別，其因一時失慮，誤罹刑章，如量處
    最低度之有期徒刑7 年，在客觀上顯然足以引起一般同情，
    顯屬情輕法重，衡情不無可憫，上訴人甲○○部分爰仍依原
    判依刑法第59條之規定減輕其刑。
三、原審此部分予以論科，固非無見，惟查：（一）關於上訴人
    乙○○販賣甲基安非他命1 公斤予共同被告丙○○，其價格
    為1,000,000 元，且係以抵償債務方式為之，已如上述，原
    審認定係以1,300,000 元達成交易，與渠等所述之事實不符
    ，自有違誤。（二）關於上訴人乙○○販賣甲基安非他命，
    及上訴人丙○○、甲○○運輸甲基安非他命部分，原判決主
    文雖諭知門號0000000000、0000000000之手機應予沒收，惟
    於事實欄內並無任何有關各該手機係何被告或其共犯所有之
    記載，亦未記載究竟係何被告或其共犯以該門號之手機，為
    與本件販賣或運輸甲基安非他命有關之聯絡，亦有未洽。（
    三）又毒品危害防制條例第19條第1 項規定，犯販賣或運輸
    毒品罪者，其供犯罪所用或因犯罪所得之財物，均沒收之。
    係採義務沒收主義，法院無審酌之餘地，但此並無「不問屬
    於犯人與否沒收之」之特別規定，自應仍有刑法第38條第1
    項第2 款、第3 項前段之適用，即以屬於犯人所有者為限，
    始得沒收。原判決主文雖諭知門號0000000000之手機應予沒
    收，惟依台灣大哥大函覆查詢資料所示該門號之用戶為黃楓
    涵，且上訴人乙○○所供該手機係由蔡朝明交付（95年度偵
    字第32475 號卷第69頁；原審卷第31頁），原判決以該手機
    及門號係上訴人乙○○所有之認定，即與卷內資料不符，亦
    有未合。上訴人乙○○、丙○○之上訴意旨認為量刑過重，
    上訴人甲○○之上訴意旨否認犯罪，因而指摘原判決不當，
    雖無理由，然原判決此部分既有上述各項可議之處，原判決
    此部分自應予撤銷改判。審酌上訴人乙○○明知毒品氾濫結
    果，不僅嚴重侵蝕社會人心，更使無數家庭因而破毀，危害
    難以估計，仍貪圖不法利得，進而大量販入甲基安非他命數
    量多達5 公斤，且已賣出1 包約1 公斤，數量頗鉅，惟念犯
    後坦承，尚知悔悟，態度良好；又丙○○、甲○○運輸毒品
    ，助長毒品流通，危害社會治安，且所運甲基安非他命數量
    多達1 公斤，若輾轉流出，危害更鉅，丙○○、甲○○參與
    運送之原因及情節，輕重尚有不同，丙○○犯後坦承，甲○○則無悔意等一切情狀，仍依原審所判分別量處各如主文所
    示之刑，且依渠等販賣及運輸第二級毒品之犯罪情節，危害
    社會甚巨，認均有褫奪公權之必要，併依刑法第37條第2 項
    規定宣告褫奪公權各如主文所示。扣案之結晶物共41包，經
    送驗結果確為第二級毒品甲基安非他命（合計淨重5374.75
    公克，平均純度89.09%，純質淨重4788.36 公克），應依毒
    品危害防制條例第18條第1 項前段規定，不問屬於犯人與否
    ，宣告沒收銷燬之，併依查獲先後於於所屬各上訴人項下而
    分別為諭知。至鑑驗所耗損之甲基安非他命，既已滅失，自
    無庸宣告沒收銷燬之。又上訴人董群智以抵償債務方式販賣
    毒品1 百萬元予丙○○，亦屬販賣毒品所得，並應依毒品危
    害防制條例第19條第1 項規定沒收之，如全部或一部不能沒
    收時，並以其財產抵償之。又扣案在上訴人乙○○租屋處查
    獲之甲基安非他命包裝袋40個（其中鋁箔真空包3 個、夾鏈
    袋37個）、電子磅秤1 台，為其所有供販賣甲基安非他命犯
    罪所用之物，應依毒品危害防制條例第19條第1 項規定沒收
    ；至於空夾鏈袋3 包，係其所有預備供販賣甲基安非他命分
    裝所用之物，則依刑法第38條第1 項第2 款宣告沒收；又扣
    案在上訴人丙○○所駕1371-EQ 自小客車查獲之甲基安非他
    命包裝袋1 個，應依毒品危害防制條例第19條第1 項規定宣
    告沒收。至於扣案門號0000000000之手機，並非上訴人乙○○所有，已如上述，又上訴人乙○○持用之另支0000000000
    號行動電話現已查無用戶資料，此有中華電信公司承辦人註
    記可稽（見本院本審卷第176 頁），又供丙○○聯絡購買使
    用之0000000000手機1 支（含SIM 卡，SIM 卡屬申辦人所有
    ，此有和信電訊股份有限公司96年12月8 日和信（企營）字
    第09621200837 號函可憑，見本院本審卷第136 頁），惟該
    支行動電話係丙○○所有供購買甲基安非他命犯罪所用之物
    ，並非供運輸安非他命之用，及其餘手機亦均無證據證明與
    本案販賣或運輸甲基安非他命之犯行有直接關聯，前述行動
    電話均不予宣告沒收，附此敘明。
四、又檢察官移送原審併辦部分，即臺灣高雄地方法院檢察署96
    年度偵字第9027號，所列之被告及犯罪事實，與起訴部分為
    事實上同一之案件，自得併予審酌，附此敘明。
據上論斷，應依刑事訴訟法第369 條第1 項前段、第364 條、第
299 條第1 項前段，毒品危害防制條例第4 條第2 項、第18條第
1 項前段、第19條第1 項，刑法第11條、第28條、第37條第2 項
、第38條第1 項第1 款、第2 款、第47條第1 項、第59條，判決
如主文。
本案經檢察官許月雲到庭執行職務。
中    華    民    國    97    年    2     月    18    日
                      刑事第六庭  審判長法  官  王憲義
                                        法  官  邱永貴
                                        法  官  張盛喜
以上正本證明與原本無異。
如不服本判決應於收受本判決後10日內向本院提出上訴書狀，其
未敘述上訴理由者，並得於提起上訴後10日內向本院補提理由書
狀（均須按他造當事人之人數附繕本）「切勿逕送上級法院」。
中    華    民    國    97    年    2     月    18    日
                                        書記官  黃一秋
附錄本件判決論罪科刑法條：
毒品危害防制條例第4 條第2 項：
製造、運輸、販賣第二級毒品者，處無期徒刑或7 年以上有期徒
刑，得併科新臺幣700 萬元以下罰金。
槍砲彈藥刀械管制條例第7 條第4 項：


司法院資訊處製作；財團法人民間司法改革基金會備份。
